臺灣桃園地方法院民事判決　　　　　　 99年度簡上字第204號
上　訴　人　林清坤
被　上訴人　陳貴榮
上列當事人間請求清償債務事件，上訴人對於民國99年8 月30日
本院中壢簡易庭99年度壢簡字第645 號第一審判決提起上訴，於
民國100 年1 月11日言詞辯論終結，本院判決如下：
    主  文
上訴駁回。
第二審訴訟費用由上訴人負擔。
    事實及理由
一、被上訴人起訴主張：上訴人於民國93年2 月間持訴外人徐月
    琴所簽發，付款銀行同為誠泰銀行，發票日同為93 年3月15
    日，面額各為新臺幣（下同）10萬元及1 萬元之支票各1 紙
    （下合稱系爭支票），經上訴人背書後，向被上訴人借款11
    萬元（下稱系爭借款）；詎系爭支票屆期經提示後均未獲兌
    現，屢經催索亦未獲置理。雖上訴人辯稱其係代徐月琴向被
    上訴人借款，故實際借款人為徐月琴云云；惟上訴人於借款
    時，並未為前述代理行為之意思表示，故系爭借款自仍應由
    其負清償責任。為此，爰依消費借貸之法律關係，訴請判求
    ：上訴人應給付被上訴人11萬元，及自起訴狀繕本送達翌日
    起至清償日止，按週年利率5%計算之利息。
二、上訴人則以：上訴人否認有向被上訴人借款，斯時係訴外人
    徐月琴欲借款，故委託上訴人向被上訴人借款，繼得被上訴
    人同意後始將系爭支票交予被上訴人，並由上訴人於系爭支
    票上背書，此情亦為被上訴人所知悉，且上訴人於收受系爭
    借款後，已將款項全數轉交予徐月琴，是被上訴人應向徐月
    琴請求清償等語。
三、原審為被上訴人全部勝訴之判決，上訴人不服，提起上訴，
    並聲明：(一)原判決廢棄。(二)被上訴人在第一審之訴駁回。被
    上訴人則答辯聲明：上訴駁回。
四、兩造不爭執之事實：
  (一)上訴人於93年2 月間曾持訴外人徐月琴所簽發之系爭支票，
    經上訴人背書後，向被上訴人借款11萬元，而被上訴人確有
    將11萬元交付上訴人。
  (二)被上訴人上開11萬元債權，迄今未獲清償。
五、兩造於本院99年12月9 日由受命法官行準備程序時協議爭點
    如下：
  (一)本件借款契約是否存在兩造之間？抑或存在被上訴人與訴外
    人徐月琴之間？
  (二)被上訴人請求上訴人返還系爭借款，有無理由？
六、本院之判斷：
  (一)按當事人主張有利於己之事實，就其事實有舉證之責任，民
    事訴訟法第277 條定有明文。又事實有常態與變態之分，其
    主張常態事實者無庸負舉證責任，反之，主張變態事實者，
    則須就其所主張之事實負舉證責任（最高法院86年度台上字
    第891 號判決意旨參照）。本件被上訴人主張上訴人確有持
    系爭支票向其表示欲借款，且其確有交付系爭借款與上訴人
    收受等情，既為上訴人於本院審理中所自承無訛，則上訴人
    復主張其係代訴外人徐月琴向被上訴人借款，故借貸關係應
    存在於徐月琴與被上訴人間一節，揆諸前揭最高法院判決意
    旨，自應由上訴人就其所主張此部分之變態事實負舉證之責
    。
  (二)經查，本件上訴人主張其係代訴外人徐月琴持系爭支票向被
    上訴人洽借系爭借款云云，無非係以證人徐月琴證述係其開
    立系爭支票委請上訴人向被上訴人借款等語為其主要依據。
    惟查，證人徐月琴於原審時曾證稱：「至於被上訴人是否確
    實知道是我借的，我不清楚」、「我也沒有辦法確定上訴人
    跟被上訴人拿錢的時候，有沒有說是我要借錢」等語明確（
    參見原審卷第27、28頁），顯見證人徐月琴對於上訴人持系
    爭支票向被上訴人借款時，上訴人究有無表示其係代徐月琴
    向被上訴人借款，抑或上訴人係以其自身名義向被上訴人借
    款等情，並無所悉，已難據此逕認上訴人於向被上訴人洽借
    系爭借款時，確有向被上訴人表明其係代徐月琴借款之旨；
    參以證人徐月琴於原審時證稱：伊知道上訴人有打電話給被
    上訴人，但因當時伊正在做生意，故未聽清楚渠等對話等語
    （參見本院卷第27、28頁），然嗣於本院審理中則改稱：伊
    請上訴人幫伊調錢時，有聽到上訴人於電話中向被上訴人表
    示係伊欲借款等語（參見本院卷第17頁），其前後所述顯然
    大相逕庭，是否有特意迴護上訴人之嫌，亦顯非無疑，即難
    遽予採信其上開證詞為真。再者，證人即被上訴人之配偶曾
    嬌妹於原審時結證稱：伊有看過系爭本票（應係支票之誤）
    ，是上訴人向被上訴人借款時的票，伊也有看過徐月琴，在
    菜市場遇到也會打招呼，因為徐月琴與上訴人原是男女朋友
    ，所以伊曾向徐月琴表示要其轉告上訴人儘快還款等語（參
    見原審卷第29頁），核與證人徐月琴於原審時證稱：伊與被
    上訴人配偶在菜市場有遇到，伊記得被上訴人配偶有提到還
    錢的事，但是要伊還或要上訴人還，伊已經記不清楚等語情
    節大致相符（參見原審卷第27頁），益見被上訴人主觀上應
    係認定上訴人為系爭借款之借款人，否則其配偶即證人曾嬌
    妹應不致有請求徐月琴轉告上訴人清償借款之舉；更遑論上
    訴人於本院審理中自承有使用支票，且於91、92年間因故成
    為拒絕往來戶，嗣於去年或前年又開始申請支票使用等語（
    參見本院卷第38頁），顯見上訴人自身亦曾使用支票，斷無
    不知其簽名於票據上即應依票據文義負責之理，則上訴人既
    僅係代他人向被上訴人借款，又何須以自身名義於系爭支票
    上背書而與他人同負清償之責，其所為顯與常情有違，另上
    訴人於93年間是否係因遭銀行拒絕往來始持他人支票向被上
    訴人借款，亦誠非無疑，凡此種種，均足徵上訴人前揭主張
    要難採信屬實。此外，上訴人就其所主張係代徐月琴向被上
    訴人借款一節，復未能再提出相關積極事證以供本院調查，
    即難逕予採信其此部分所述屬實，自無從認定本件消費借貸
    契約係存在於徐月琴與被上訴人間。是被上訴人主張本件消
    費借貸契約係存在於兩造之間，要屬明確，堪予認定。至上
    訴人雖另主張其已將系爭借款交予徐月琴等語；惟按借用人
    向貸與人所述借用金錢之緣由，是否屬實，借用人就其所借
    得之金錢作何用途，均與消費借貸契約之成立無關（最高法
    院21年上字第114 號判例意旨參照），亦即借用人實際借得
    之借款是否係供己使用，抑或另有其他用途，尚與消費借貸
    契約之成立無關；基此，縱上訴人嗣已將自被上訴人處取得
    之系爭借款轉交予徐月琴使用，然此仍屬渠等之內部關係，
    要與被上訴人無涉，本院自無從據以為有利上訴人之認定。
  (三)綜此，本件借款契約既存在於兩造之間，業如前述，則依消
    費借貸之法律關係，上訴人自應負返還系爭借款之責。
七、從而，被上訴人依據消費借貸之法律關係，請求上訴人給付
    11萬元，及自起訴狀繕本送達翌日（即99年7 月23日）起至
    清償日止，按週年利率5%計算之利息，為有理由，應予准許
    。是原審判命上訴人如數給付，並依職權為假執行之宣告，
    於法並無不合。上訴意旨求予廢棄原判決，並駁回被上訴人
    之訴，為無理由，應予駁回。
八、本件事證已臻明確，兩造其餘主張及舉證，經核與判決基礎
    不生影響，爰不另一一論述，附此敘明。
九、據上論結，本件上訴為無理由，依民事訴訟法第436 條之1
    第3 項、第449 條第1 項、第78條，判決如主文。
中    華    民    國    100   年     1    月    25    日
            民事第一庭審判長  法  官  郭琇玲
                              法  官  林哲賢
                              法  官  陳振嘉
正本係照原本作成。
不得上訴。
中    華    民    國   100    年    1     月    26    日
                              書記官  谷貞豫